臺灣高等法院臺中分院刑事判決　　　96年度交上訴字第2132號
上　訴　人
即　被　告　乙○○
上列上訴人因公共危險案件，不服臺灣彰化地方法院九十六年度
交訴字第七七號中華民國九十六年六月二十三日第一審判決（起
訴案號：臺灣彰化地方法院檢察署九十六年度偵字第三六一五號
），提起上訴，本院判決如下：
    主  文
原判決撤銷。
乙○○因過失傷害人，處有期徒刑肆月；減為有期徒刑貳月。又
駕駛動力交通工具肇事，致人受傷而逃逸，處有期徒刑壹年；減
為有期徒刑陸月。應執行有期徒刑柒月，緩刑年。
    事  實
一、乙○○未領有汽車及機車之駕駛執照，仍於民國（下同）九
    十六年二月二十一日晚間，騎乘車牌號碼ＥＸＱ－３３５號
    輕型機車，沿彰化縣員林鎮○○路由南往北方向行駛，於同
    日晚間十一時四十五分許，行經彰化縣員林鎮○○路六三之
    一號前時，原應注意車前狀況，隨時採取必要安全措施，並
    應在遵行車道內行駛，且在劃有分向限制線路段，不得駛入
    來車之車道內，而當時雖屬下雨之夜間，但有照明、柏油路
    面、無缺陷、無障礙物、視距良好，並無不能注意之情形，
    竟疏未注意及此，逕行跨越道路中間雙黃實線之分向限制線
    ，駛入對向來車車道逆向行駛（即育英路北往南方向之車道
    ），適有丙○○騎乘車牌號碼ＹＨＥ－８０８號重型機車，
    沿育英路由北往南方向行駛，亦行至該處，兩車因而正面發
    生碰撞，乙○○隨即人車倒地，而丙○○之重型機車則於擦
    撞鐘文宏所有、停放在上址路旁之車牌號碼１３１９－ＪＷ
    號自小客車後人車倒地、昏迷，並因而受有左臉及雙手多處
    挫傷、胸壁挫傷併左側第三至第九肋骨骨折、左側創傷性血
    胸及頭部外傷等傷害。
二、詎乙○○雖明知其已駕車與他人發生碰撞肇事致對方人車倒
    地，竟僅因害怕需負擔賠償責任，即另基於駕車肇事逃逸之
    犯意，不僅未前去查看已昏迷之丙○○，且為逃避肇事責任
    ，即在未報警處理或救助因機車倒地而受傷之人或將受傷之
    人送醫救治之情形下，起身騎乘機車逃離現場。嗣經目睹車
    禍發生之路人記下乙○○所騎乘之輕型機車車牌號碼，報警
    而循線查獲。
三、案經被害人丙○○訴由彰化縣警察局員林分局報請臺灣彰化
    地方法院檢察署檢察官偵查起訴。
    理  由
一、本案上訴人即被告乙○○（以下簡稱為被告）對於上開過失
    傷害之犯罪事實，已於原審法院及本院審理時均坦白承認。
    又被告在駕車肇事致人受傷之後，確有在未報警處理，且亦
    未將受傷之人送醫救治之情形下，即起身騎乘機車逃離現場
    ，此情亦據被告於偵訊及原審法院審理之時供承明確。嗣在
    本院審理時，被告雖先有辯稱：係路人見伊受傷，叫伊離去
    敷藥等語；但上開辯解與證人石秀珍、鐘文宏於警訊中陳述
    之情節不符（上開警訊陳述之證據能力為檢察官及被告所是
    認），其後被告亦坦認確有此部分犯罪，所辯上情，自難採
    信。本案被告上開犯罪事實，復據證人即告訴人丙○○於警
    、偵訊中指證甚詳，並有道路交通事故現場圖、道路交通事
    故調查報告表(一)、(二)、肇事現場照片、車輛照片共十二幀及
    公路電子閘門證號查詢汽車、機車駕駛人資料各一紙附卷可
    稽；而告訴人丙○○因本件交通事故受有左臉及雙手多處挫
    傷、胸壁挫傷併左側第三至第九肋骨骨折、左側創傷性血胸
    及頭部外傷等傷害，復有秀傳紀念醫院及伍倫綜合醫院診斷
    書各一份在卷可佐，足證被告確有上開犯行無誤。
二、按汽車（包括機器腳踏車即機車，參道路交通安全規則第二
    條第一項第一款規定）行駛時，駕駛人應注意車前狀況，並
    隨時採取必要之安全措施；又汽車行駛，均應在遵行車道內
    行駛，且在劃有分向限制線路段，不得駛入來車之車道內；
    而分向限制線，用以劃分路面成雙向車道，禁止車輛跨越行
    駛，並不得迴轉。本標線為雙黃實線，線寬及間隔均為十公
    分，道路交通安全規則第九十四條第三項、第九十七條第一
    項第二款、第二項，道路交通標誌標線號誌設置規則第一百
    六十五條第一項、第二項前段分別定有明文。查本件車禍肇
    事地點之育英路劃有雙黃實線之分向限制線，被告係跨越分
    向限制線駛入對向車道逆向行駛而肇事乙節，有道路交通事
    故現場圖及肇事現場照片在卷可佐，應可確定；再依卷附道
    路交通事故調查報告表(一)所載，車禍發生時雖係下雨之夜間
    ，但有照明、柏油路面、無缺陷、無障礙物、視距良好，並
    無不能注意之情事，被告未注意上開規定，在劃有分向限制
    線之上開路段，駛入來車之車道內，致與告訴人所騎乘之重
    型機車發生碰撞而肇事，其有過失自明。又被告之過失行為
    造成告訴人因而受傷，其過失行為與告訴人受傷結果間，有
    相當因果關係亦明。次按刑法第一百八十五條之四之肇事逃
    逸罪，以行為人知悉肇事而故意逃逸為要件，至對於致人死
    傷之事實，祇要有該項結果之發生為已足，行為人對此部份
    是否有認知，則非所問（最高法院九十一年度臺上字第一三
    七號、九十二年度臺上字第七三二八號判決意旨參照）。是
    行為人只要認知其「駕駛動力交通工具肇事」之行為情狀及
    有「逃逸」之行為，即構成肇事逃逸之犯行，只是因該條係
    為加強救護，減少被害人之死傷，促使駕駛人於肇事後能對
    被害人即時救護之目的所訂立，故法條增列「致人死傷」為
    處罰條件，如肇事未造成被害人傷害或死亡，始例外不加以
    處罰而已。則本案被告明知其騎乘輕型機車與告訴人丙○○
    所騎乘之重型機車碰撞致告訴人人車倒地而逃逸，及告訴人
    確因本件車禍受有上揭傷害的事實既均已認定如上，依上揭
    判決意旨，被告肇事逃逸乙情已堪認定。綜上理由，本案事
    證已臻明確，被告上揭犯行至堪認定，應依法論科。
三、核被告所為，係犯刑法第二百八十四條第一項前段之過失傷
    害罪、第一百八十五條之四之駕駛動力交通工具肇事致人受
    傷而逃逸罪。其所犯上開二罪，犯意各別，罪名有異，應予
    分論併罰。又本案被告未領有汽車及機車駕駛執照，為被告
    所自承，復有公路電子閘門證號查詢汽車、機車駕駛人資料
    各一紙附卷可稽，係無照駕車，並因駕車過失致人受傷，依
    法應負刑事責任，是就過失傷害罪部分，應依道路交通管理
    處罰條例第八十六條第一項之規定，加重其刑。
四、原審判決就被告上開所犯予以論罪科刑，固屬有見，惟被告
    在本院審理期間，已與告訴人丙○○就過失傷害部分以新台
    幣（下同）十二萬元（不含強制保險理賠金）達成民事調解
    ，有彰化縣員林鎮調解委員會調解書一紙在卷可稽，原審判
    決未及審酌上開事實，尚有未恰。又被告上開犯罪時間係在
    九十六年四月二十四日以前，所犯依據「中華民國九十六年
    罪犯減刑條例」第二條第一項第三款之規定，得減其宣告刑
    二分之一，原審判決未及依據「中華民國九十六年罪犯減刑
    條例」之上開規定，對被告所犯二罪均予以減刑，此部分亦
    有未合。以上部分亦係被告上訴之理由，其上訴為有理由，
    應由本院將原審判決予以撤銷改判。爰審酌被告並無前科、
    本案無照駕車又逆向行駛之過失傷害情節、對告訴人丙○○
    所造成之損害、及駕車肇事致人受傷未為救援卻騎車逃逸所
    致危害、以及被告在本院審理期間已以十二萬元與告訴人丙
    ○○達成民事調解等一切犯罪情狀，就被告所犯過失傷害罪
    量處有期徒刑四月，另就被告所犯駕駛動力交通工具肇事致
    人受傷而逃逸罪，仍量處有期徒刑一年。又被告上開犯罪時
    間均在九十六年四月二十四日以前，所犯依據「中華民國九
    十六年罪犯減刑條例」第二條第一項第三款之規定，得減其
    宣告刑二分之一，爰依法各減為有期徒刑二月及六月；本院
    並依法定其應執行刑為有期徒刑七月。再者，本案被告先前
    並無任何犯罪紀錄，此情有臺灣彰化地方法院檢察署刑案資
    料查註紀錄表及本院被告全國前案紀錄表在卷可稽。被告在
    本案犯行之後，於本院審理期間已以十二萬元與告訴人丙○
    ○達成民事調解，並獲得告訴人丙○○之諒解，表示不願再
    追究被告之刑責，此情亦有上開調解書在卷可據；被告為偶
    發初犯，經此偵、審程序及刑罰之宣告，應足促其心生警惕
    ，諒無再犯之虞，本院應認其刑罰以暫不執行為適當，爰併
    予宣告緩刑三年，以啟自新。
五、據上論斷，應依刑事訴訟法第三百六十九條第一項前段、第
    三百六十四條、第二百九十九條第一項前段、刑法第二百八
    十四條第一項前段、第一百八十五條之四、第五十一條第五
    款、第七十四條第一項第一款、道路交通管理處罰條例第八
    十六條第一項、中華民國九十六年罪犯減刑條例第二條第一
    項第三款、第七條、第十條第一項，判決如主文。
本案經檢察官甲○到庭執行職務。
中　　華　　民　　國　　96　　年　　9 　　月　　19　　日
            刑事第三庭   審判長法　官　王  增  瑜
                               法　官　梁  堯  銘
                               法　官　廖  柏  基
過失傷害部分，不得上訴。
其餘部分，得上訴。
上列正本證明與原本無異。
如不服本判決應於收受送達後十日內向本院提出上訴書狀，其未
敘述上訴之理由者並得於提起上訴後十日內向本院補提理由書（
均須按他造當事人之人數附繕本）。
                               書記官　王　麗　英
中　　華　　民　　國　　96　　年　　9 　　月　　19　　日
附錄法條：
刑法第二百八十四條第一項：
因過失傷害人者，處六月以下有期徒刑、拘役或五百元以下罰金
，致重傷者，處一年以下有期徒刑、拘役或五百元以下罰金。
刑法第一百八十五條之四
駕駛動力交通工具肇事，致人死傷而逃逸者，處六月以上五年以
下有期徒刑。
